【裁判字號】    91,易,1258
【裁判日期】    920212
【裁判案由】    公共危險
【裁判全文】
臺灣臺北地方法院刑事判決                        九十一年度易字第一二五八號
    公  訴  人  臺灣臺北地方法院檢察署檢察官
    被      告  甲○○  男  三.
右列被告因公共危險案件，經檢察官提起公訴（九十年度偵字第八六二０號），本院
判決如左：
    主  文
甲○○失火燒燬如附表所示之物，致生公共危險，處拘役伍拾日，如易科罰金，以
佰元折算壹日。
    事  實
一、甲○○係位於台北市○○路○段三九三號一樓群益蛋糕西點麵包店之負責人，平
    日負責管理群益蛋糕西點麵包店內所有電源開關之一切事務，甲○○為招攬顧客
    及吸引客人入內，在上址店外之一、二樓間裝設群益蛋糕西點麵包店廣告招牌燈
    ，上開廣告招牌燈內裝有燈泡以便到夜晚時仍可看清楚招牌吸引人注意，而本應
    隨時注意電線線路及燈泡之使用狀況而定期維修保養，以免電線因老舊、破損致
    受熱過久而引起短路燃燒之危險，且依當時狀況並非不能注意，竟疏未注意，於
    民國八十八年六月四日下午七時許，前揭招牌靠近二樓之「糕」字招牌燈線路因
    短路而起火燃燒，又因風勢助長，火勢乃順沿冷氣機吸風口延燒至同址二樓乙○
    ○承租居住及經營之「高藝護膚坊」屋內，而燒燬乙○○屋內如附表所示之物，
    致生公共危險。
二、案經乙○○訴請臺灣臺北地方法院檢察署檢察官偵查起訴。
    理  由
一、訊據被告甲○○固坦承台北市○○路○段三九三號「群益蛋糕西點麵包店」之廣
    告招牌燈為其所有並前揭時地發生火災之事實，惟矢口否認有何失火犯行，辯稱
    ：起火原因並非伊之招牌所引起，隔壁機車行師傅「阿明」亦曾表示火勢是從二
    樓噴出來，且火災鑑定報告亦如此認定，且嗣後伊有找工人施勇全修招牌，發現
    線路並無短路云云。
二、經查：
（一）證人即火災目擊者吳美錞於警訊中證稱：伊當時發現台北市○○路○段三九三
      號群益蛋糕西點麵包店廣告招牌自上向下數第四個即「糕」字廣告招牌旁之電
      線有火苗，後來有一陣大風將火苗吹向上址二樓，然後火勢就延燒開來，所見
      到的起火點就是「糕」字廣告招牌的電線起火，除了這個地方，沒有其他地方
      著火等語（見八十八年度偵字第一八三三二號偵查卷第四頁），嗣後於本院調
      查時雖證稱：伊看到冷氣和招牌中間有火，伊就叫伊女兒打電話報警，那時風
      很大，所以就燒到家裡去，當時冷氣與招牌是連在一起，伊看到火是在中間位
      置，後來有一陣風就吹到屋裡面，伊並不知道是從冷氣機還是招牌出來等語（
      見本院九十一年十二月十一日訊問筆錄），然按證人吳美錞乃火災現場目擊者
      ，當時並即命其女兒打一一九報案，且其與被告素不相識，證詞中對起火點之
      描述，雖反覆不一，然可確定為當時起火點是在被告所有之廣告招牌及告訴人
      冷氣機之間，並非如台北市政府消防局火災原因調查報告書所判斷之起火處是
      從告訴人屋內美容床Ａ、Ｂ間下方附近先行燃燒。
（二）再從本件起火當時之風向為東北東風，有氣象資料附卷可稽（見偵查卷第三六
      頁至第三九頁），也就是往冷氣機的方向吹，故火勢應係由「糕」字招牌順風
      往冷氣機燒，否則若係由冷氣機往「糕」字招牌方向燒，因火勢難以逆風而延
      燒至招牌，況冷氣機及其上方並未燒燬或全無燃燒跡象？反而是靠近「糕」字
      招牌全部燒燬，及造成「糕」字正前方之牆壁磁磚嚴重焦黑脫落？再由冷氣機
      與招牌之鄰接情形觀之，正對冷氣機的並非「糕」字招牌，而係「西點」部分
      之招牌，若火流係自冷氣機縫隙竄出，應直接延燒至「西點」招牌再進而燒及
      冷氣機斜上方之「糕」字招牌，惟「西點」字樣之招牌竟僅左上角因火星掉落
      而略有燒熔跡象，其餘部分均未受到燃燒，此亦有現場照片在卷可參（見偵查
      卷第二一頁至第二九頁）。
（三）證人馮金堂即事後幫告訴人更換電線之水電工於本院調查時及本院另案八十八
      年度易字第三三八四號刑事案件中證稱：他做水電十幾年了，當時是把二樓乙
      ○○之「高藝護膚坊」屋內全部電線線路抽出來換新，並未發現有任何線路有
      破裂或熔解，因線路若熔解是抽不出來的，而電源總開關沒有受到影響，無熔
      絲開關已經跳脫，無熔絲開關既然已經跳脫，表示安全上有保障，應不可能走
      火，除非無熔絲開關本身無法跳脫才會發生熔解，如果電線走火，電線會先熔
      解再產生火花，再起火燃燒，電線就無法抽出更換等語（見本院九十一年十二
      月十一日調查筆錄、本院八十八年度易字第三三八四號刑事案件卷第二四頁至
      第二五頁），並有馮金堂抽出無破裂或熔解之電線之照片附卷可證，顯見縱使
      二樓告訴人乙○○之「高藝護膚坊」屋內因使用電源延長線不當，導致電源負
      荷過重，但其總電源開關之無熔絲開關業依證人馮金堂所言已跳脫，顯見如同
      以往總開關之保險絲已燒斷，表示業已察覺此現象而自動跳脫，無從再輸送電
      能予該電線線路，既在無電能之情況下，不可能造成失火原因，顯見並非如台
      北市政府消防局火災原因調查報告書所判斷之起火原因以「高藝護膚坊」屋內
      中間美容床地毯及地磚受火燒較強烈且電源延長線內銅製母片呈彈開狀態，即
      認發生電線短路走火發生於二樓。
（四）另群益蛋糕西點麵包店靠近二樓房屋「糕」廣告招牌之電源線有燒燬熔解情事
      ，然其中靠近二樓「高藝護膚坊」冷氣機部分之電源線燒燬情形較不嚴重，電
      線之塑膠絕緣體部分尚未燒燬等情，此有現場照片附卷可稽（見偵查卷第二十
      一頁至第二十九頁），而台北市政府消防局火災原因調查報告書所附照片三張
      尚非「糕」字廣告招牌電源線，自無從據以推論電源線僅係表面輕微受損，倘
      火勢若係由屋內延燒至屋外招牌，何以靠近二樓「高藝護膚坊」部分之電源線
      燒燬情形反而較外側靠近招牌部分輕微？再者，該調查報告書未參酌證人吳美
      錞目擊起火所見及證人馮金堂事後現場所見情節，及當時風向，併冷氣機及西
      點麵包廣告招牌之燃燒情形等綜合判斷，僅以室內燒燬情形較為嚴重等情而遽
      指係二樓「高藝護膚坊」電源延長線因故短路致起火燃燒之可能性較大，況該
      調查報告結論亦不過僅係臆測二樓乙○○之「高藝護膚坊」中電源延長線因故
      短路為起火燃燒之可能原因，並未作出肯認，自不能憑為認定失火原因之唯一
      基礎。因此，台北市政府消防局火災原因調查報告書之鑑定顯有疑義。
（六）再者，本件火災發生後，警方原係移送居住上址二樓之告訴人乙○○涉犯公共
      危險罪嫌，經台灣台北地方法院檢察署檢察官將乙○○提起公訴後，經本院以
      八十八年度易字第三三八四號案件判決乙○○無罪，嗣後經台灣高等法院以九
      十年度上易字第一八九三號判決上訴駁回確定，此分別有上開二份判決書附卷
      可稽，顯見本件失火之原因並非由告訴人乙○○所產生。
（七）被告所指機車行師傅「阿明」及招牌工人施勇全所言，經本院傳喚施勇全並未
      到庭，顯屬審判外之供述，自難憑為論斷起火點之依據。
（八）據上所述，本件火災應係由外內燒而非由內往外燒，而被告本應注意廣告招牌
      之電源線是否有老舊或毀損之情況而予以適當之維修，且依據當時情節並無不
      能注意之情，竟疏未注意，導致招牌燈線路因故短路燃燒而引發本件火災，被
      告就本件火災之發生，顯有過失，而本件起火原因亦為被告前開疏失所致，具
      有相當因果關係。
（九）此外，復有告訴人所提出之燒毀明細表一份附卷可稽，綜上各節，本件事證已
      臻明確，被告失火犯行堪以認定。
三、按刑法第一百七十四條第三項後段失火燒燬現非供人使用之自己所有物罪，所謂
    「燒燬」，係指經火力燃燒，喪失物之效用而言，必須其物喪失主要效用，始得
    謂失火既遂，如僅將房屋內之傢俱、電器用品等物焚燬，於房屋本身尚未達喪失
    其效用之程度者，即不得竟以該罪相繩，而如前開房屋內電器用品、傢俱等物為
    他人所有，亦僅能論以刑法第一百七十五條第三項失火燒燬他人所有物罪（最高
    法院七十一年度台上字第六五八三號判決意旨參照）。觀諸本件被告失火所燒燬
    者，不外係前述如附表所示之物品，至於房屋之鋼筋混凝土、牆壁結構等主要構
    成部分，並未因之喪失效用，此有卷附告訴人乙○○所附現場照片可佐，且告訴
    人亦指稱：伊現場還有在住等語（見本院九十一年十二月十一日訊問筆錄），足
    認本件建築物之主要構造及其遮蔽風雨、供人棲身等使用效能並未喪失。是核被
    告失火燒燬如附表所示住宅等以外之自己所有物及他人所有物之行為，係犯刑法
    第一百七十五條第三項之失火燒燬住宅、建築物等以外之物。公訴意旨認應依刑
    法第一百七十三條第二項之罪處斷，雖有未洽，惟其社會基本事實同一，本院應
    逕行變更起訴法條。又刑法上之失火罪其直接被害法益為一般社會之公共安全，
    雖私人財產法益同時亦受有侵害，但本罪係列入公共危險章內，自以社會公安之
    法益為重，故以一個失火行為燒燬之物，雖分屬被告及告訴人乙○○所有，仍只
    成立一罪。爰審酌被告因平日使用招牌燈未妥善管理不慎失火引發火災，所造成
    危害的程度，告訴人乙○○所受損害及犯罪後之態度等一切情狀，量處如主文所
    示之刑。又被告行為後，刑法第四十一條規定已於九十年一月四日修正，經總統
    於九十年一月十日公布，並自同年一月十二起生效，依現行刑法第四十一條第一
    項前段：「犯最重本刑為五年以下有期徒刑以下之罪，而受六個月以下有期徒刑
    或拘役之宣告，因身體、教育、職業、家庭之關係或其他正當事由，執行顯有困
    難者，得以一元以上三元以下折算一日，易科罰金」之規定，較之修正前刑法第
    四十一條以「犯最重本刑為三年以下有期徒刑以下之罪，而受六個月以下有期徒
    刑或拘役之宣告」，始得易科罰金之規定，以修正後刑法第四十一條第一項前段
    之規定較有利於行為人，本件被告行為時雖在刑法第四十一條修正生效之前，惟
    依刑法第二條第一項前段規定，應適用裁判時即修正後之刑法第四十一條第一項
    前段規定，諭知易科罰金之折算標準。
據上論斷，應依刑事訴訟法第二百九十九條第一項前段、第三百條，刑法第二條第一
項前段、第一百七十五條第三項、第四十一條第一項前段，罰金罰鍰提高標準條例第
一條前段、第二條，判決如主文。
本案經檢察官孫治遠到庭執行職務。
中      華      民      國     九十二    年     二    月      十二     日
                                臺灣臺北地方法院刑事第三庭
                                          法  官    陳德民
右正本證明與原本無異。
如不服本判決，應於判決送達後十日內向本院提出上訴狀(應抄附繕本)。告訴人
或被害人如對於本判決不服者，應具備理由請求檢察官上訴，其上訴期間之計算
係以檢察官收受判決正本之日期為準。
                                          書記官    葉志昭
中      華      民      國     九十二    年     二    月      十二     日
附錄本案論罪法條
刑法第一百七十五條
放火燒燬前二條以外之他人所有物，致生公共危險者，處一年以上七年以下有期徒刑
。
放火燒燬前二條以外之自己所有物，致生公共危險者，處三年以下有期徒刑。
失火燒燬前二條以外之物，致生公共危險者，處拘役或三百元以下罰金。
附表
一、乙○○所有之美容儀器設備家電器材等物
二、乙○○所有之美容化妝產品等物
三、乙○○所有販賣女性衣物及美容產品等物
四、乙○○所有之造型專用衣服及飾品等物


司法院資訊處製作；財團法人民間司法改革基金會備份。
